【裁判字號】    98,台上,5650
【裁判日期】    981001
【裁判案由】    偽造有價證券
【裁判全文】
最高法院刑事判決            九十八年度台上字第五六五０號
上  訴  人  台灣高等法院台中分院檢察署檢察官
被      告  甲○○
上列上訴人因被告偽造有價證券案件，不服台灣高等法院台中分
院中華民國九十六年五月一日第二審判決（九十六年度上訴字第
五四一號，起訴案號：台灣台中地方法院檢察署九十五年度偵字
第一九五七五號），提起上訴，本院判決如下：
    主  文
上訴駁回。
    理  由
按刑事訴訟法第三百七十七條規定，上訴於第三審法院，非以判
決違背法令為理由，不得為之。是提起第三審上訴，應以原判決
違背法令為理由，係屬法定要件。如果上訴理由書狀並未依據卷
內訴訟資料，具體指摘原判決不適用何種法則或如何適用不當，
或所指摘原判決違法情事，顯與法律規定得為第三審上訴理由之
違法情形，不相適合時，均應認其上訴為不合法律上之程式，予
以駁回。又檢察官就被告犯罪事實，應負舉證責任，並指出證明
之方法，為刑事訴訟法第一百六十一條所明定。因此，檢察官對
於起訴之犯罪事實，應負實質之舉證責任。倘其所提出之證據，
不足為被告有罪之積極證明，或其闡明之證明方法，無從說服法
院形成被告有罪之心證，基於無罪推定之原則，自應為被告無罪
之諭知。而認定犯罪事實所憑之證據，無論直接或間接證據，其
為訴訟上之證明，須於通常一般之人均不致有所懷疑，而得確信
其為真實之程度者，始得據為有罪之認定，倘其證明尚未達到此
一程度，而有合理之懷疑存在時，事實審法院復已就其心證上理
由予以闡述，敘明其如何無從為有罪之確信，因而為無罪之判決
，尚不得任意指為違法。本件原判決經審理結果，認不能證明被
告甲○○有起訴書所載偽造有價證券之犯罪，因而維持第一審諭
知被告無罪之判決，駁回檢察官在第二審之上訴，已詳敘其取捨
證據之結果及無從為有罪判決之心證理由。從形式上觀察，無足
以影響判決結果之違法情形存在。檢察官上訴意旨略謂：依卷附
證人王榮吉、莊筑安分別於第一審及原審之證詞意旨，或謂本案
之前，莊筑安無以乙○○之支票向王榮吉借款，且未由被告簽發
發票日提示兌現；或稱莊筑安係於開立其本人或公司支票，經由
被告向他人借款時，始授權被告得代填票據應記載事項，原判決
對上情未予審酌，有理由不備之違法；況莊筑安併證稱其後有另
簽立本票交付王榮吉，被告亦稱因莊筑安不確定何時能歸還借款
，系爭支票始未記載發票日。是莊筑安交付本案支票，真意僅供
借款證明，非授權王榮吉得填載發票日予以提示，原判決認莊筑
安有再授權王榮吉填載發票日，顯與事理有違等語。經查，原判
決已詳細敘明就其調查證據之結果，如何依憑證人乙○○、莊筑
安、王榮吉分別於第一審及原審之證述，斟酌莊筑安前經由被告
與王榮吉借貸交易授權情狀等證據資料，相互勾稽判斷，王榮吉
如何因莊筑安長期未償還借款，已得莊筑安默示授權得填載本案
支票發票日之事實，其後被告如何依王榮吉之要求，為達莊筑安
償還借款之旨，始填載支票發票日期，欠缺偽造有價證券之犯意
等旨之理由稽詳。所為說明，從形式上觀察，無悖於經驗法則與
論理法則，尚難漫指為違法。被告既因王榮吉要求處理莊筑安拖
欠借款之目的，始於不違背王榮吉之本意填載支票之發票日期，
縱莊筑安其後曾交付本票予王榮吉，亦不影響原判決之本旨，自
不能即認原判決違背法令。又原判決並未載稱莊筑安於本案之前
曾「獨力親持乙○○之支票」向王榮吉借款，並由被告簽發發票
日提示兌現之交易經過。上訴意旨執此指摘原判決違法，顯非依
據卷內訴訟資料執為指摘。檢察官上訴意旨，對於原判決究竟如
何違背法令，非依卷內資料為具體指摘，猶執陳詞，對於原判決
已詳為論斷及說明之事項，再為事實之爭辯，並對原審採證認事
之職權行使，任意指摘，難謂已符合首揭法定上訴要件，其上訴
不合法律上之程式，應予駁回。
據上論結，應依刑事訴訟法第三百九十五條前段，判決如主文。
中    華    民    國  九十八  年    十    月    一    日
                      最高法院刑事第十一庭
                          審判長法官  石  木  欽
                                法官  洪  佳  濱
                                法官  韓  金  秀
                                法官  段  景  榕
                                法官  周  煙  平
      本件正本證明與原本無異
                                      書  記  官
中    華    民    國  九十八  年    十    月    七    日
                                                      V


司法院資訊處製作；財團法人民間司法改革基金會備份。
